臺灣澎湖地方法院民事判決　　　　　　　 99年度保險字第2號
原　　　告　顏秋英
被　　　告　新光產物保險公司
法定代理人　吳昕絃
訴訟代理人　高嘉鴻
上列當事人間請求給付保險金事件，本院於民國100年5月26日言
詞辯論終結，判決如下：
    主  文
被告應給付原告新台幣壹仟伍佰貳拾肆元，及自民國九十八年四
月二日起至清償日止，按年息百分之十計算之利息。
原告其餘之訴駁回。
訴訟費用由被告負擔十分之一，餘由原告負擔。
本判決原告勝訴部分得假執行，但被告如以新台幣壹仟伍佰貳拾
肆元為原告預供擔保，得免為假執行。
原告其餘假執行之聲請駁回。
    事實及理由
一、程序部分：
（一）原告起訴時，請求被告給付新台幣（下同）710,309元及
      自起訴狀繕本送達翌日起至清償日止按年息10%計算之利
      息（卷1第3頁），嗣於審理中，原告陸續增減其請求之金
      額，其增減情形如民國99年11月16日原告陳報狀四、100
      年1月19日言詞辯論筆錄、100年2月18日原告變更聲請狀
      、100年4月11日原告陳報狀等所載（卷1第186頁、卷2第
      29頁、第62頁、第105頁），至100年5月26日言詞辯論時
      ，原告確認其請求之本息以前述陳報狀九為準（卷2第200
      頁）。因原告上開訴之變更，其請求之基礎事實同一，依
      據民事訴訟法第255條第1項第2款規定，應予許可。
（二）被告經合法通知，未於最後言詞辯論期日到場，查無民事
      訴訟法第386條各款所列情形，依原告之聲請，一造辯論
      而為判決。
二、原告起訴主張：訴外人陳淑芬於民國97年8月15日上午9時55
    分許，騎乘車牌號碼JUA-477號普通重型機車，沿澎湖縣馬
    公市○○路85號巷道南往北行駛時，在文光路交岔路口，撞
    及文光路上騎乘車牌號碼WYH-715號普通重型機車之原告（
    以下就上述交通事故簡稱為本件事故），造成原告嚴重傷害
    ，已達殘廢程度，由於被告為訴外人陳淑芬所騎機車之強制
    汽車責任保險人，原告自得依據強制汽車責任保險法之規定
    ，向被告請求給付保險金。而原告因上述交通事故，陸續至
    三軍總醫院澎湖分院（下稱三總澎湖分院）、三軍總醫院總
    院（下稱三總）、博正醫院、行政院衛生署澎湖醫院（下稱
    署澎）、松安堂中醫診所（下稱松安堂）就診，支出醫療費
    30,807元、交通費30,770元；且原告為向被告請領保險金，
    支出郵資144元、影印費848元；而被告遲延給付上述保險金
    ，應自97年10月7日原告申請理賠日起支付遲延利息10,809
    元，又上述交通事故造成原告精神障害，另可請求保險金59
    萬元及98年8月15日原告申請理賠日起算之遲延利息71,783
    元，總計以上項目，原告可向被告請求735,161元及保險法
    第34條所定之利息。並聲明：被告應給付原告735,161元
    ，及自起訴狀繕本送達翌日起至清償日止，按年息10%計算
    之利息；願供擔保請准宣告假執行。
三、被告則以：訴外人陳淑芬與原告於97年8月15日在澎湖縣馬
    公市○○路發生交通事故後，就原告所受傷害，應由被告支
    付強制汽車責任保險金，並無爭議。然而，原告所受損害，
    僅為必要醫療費用1,500元及就醫交通費240元，其餘有關原
    告所稱交通事故造成頸椎、腰椎、坐骨神經、精神障害等傷
    害，均不能證明與該次交通事故有關，原告亦無轉診至台灣
    本島就診之必要，而原告所謂郵資費、影印費、遲延利息之
    請求，更非強制汽車責任保險法所定給付項目，訴外人陳淑
    芬事後支付原告之賠償金3,000元，亦應依法扣除，故原告
    之請求尚無理由等語，資為抗辯。並聲明：原告之訴駁回
    ；如受不利益判決，願供擔保請准宣告免為假執行。
四、兩造不爭執之事實（卷2第30頁）：
（一）原告於97年8月15日騎乘機車時，在澎湖縣馬公市○○路
      85巷口遭訴外人陳淑芬所騎乘機車撞擊。
（二）陳淑芬所騎機車投保之強制汽車責任保險為被告所承保。
（三）原告與陳淑芬發生事故後，陳淑芬曾經賠償原告3千元。
（四）被告應就原告上述事故所生損害，依據強制汽車責任保險
      法支付保險金。
（五）原告至今未收受被告支付之保險金。
五、按因汽車交通事故致受害人傷害或死亡者，不論加害人有無
    過失，請求權人得依本法規定向保險人請求保險給付，其給
    付項目包括傷害醫療費用給付、殘廢給付、死亡給付，而其
    給付項目之等級、金額及審核等事項之標準，由主管機關會
    同中央交通主管機關視社會及經濟實際情況定之，強制汽車
    責任保險法第7條、第27條第1項、第2項定有明文。又主管
    機關依上述法律所定強制汽車責任保險給付標準第2條規定
    略以：「受害人因汽車交通事故致身體傷害，強制汽車責任
    保險之保險人依本法規定為傷害醫療費用給付時，以其必須
    且合理之實際支出之相關醫療費用為限，而該相關醫療費用
    ，係指急救費用、診療費用、接送費用、看護費用」。在
    本件情形，原告與訴外人陳淑芬發生本件事故，原告事後可
    依上述法令規定，就事故所生傷害向被告請求保險金一節，
    兩造均不爭執。兩造僅就原告可得請求保險金之項目及金額
    有所爭執，茲就原告之請求，逐一審酌如下：
（一）三總澎湖分院部分：
      1.原告於97年8月15日交通事故發生後，分別於當日、次
        日、97年9月23日至三總澎湖分院就診之事實，有三總
        澎湖分院99年10月29日函及所附資料足憑（卷1第170
        頁以下），其中事故當日及次日支出醫療費共1,270元
        部分（卷1第174頁、第175頁），被告不爭執其為必要
        合理之醫療費用，且屬強制汽車責任保險給付標準第2
        條第2項第2款所列診療費或診斷證明書費，原告自得請
        求保險給付。
      2.原告於97年9月23日就診時，醫師建議進行頸椎核磁共
        振檢查，有三總澎湖分院前函可查（卷1第171頁），足
        認該次就診係因頸部傷痛就診，與97年8月15日及次日
        所受四肢、左背傷勢有別（卷1第10頁、第11頁、第171
        頁）。而原告於94年間起，已陸續因頸部傷痛在各醫療
        院所就診，原告97年8月15日及次日受傷在三總澎湖分
        院就診時，則無頸部方面之傷勢，有三總澎湖分院急診
        紀錄可查（卷1第31頁至第33頁），並經中心診所、中
        山醫院、署澎、三總在原告另件100年度訴字第12號請
        求侵權行為損害賠償事件中函覆本院（卷2第147頁、第
        150頁、第164頁、第168頁）。因此，原告於97年9月23
        日就診之頸部傷痛，並非97年8 月15日之交通事故所造
        成，原告於97年9月23日支出之醫療費用，不得向被告
        請求保險給付。
      3.原告於97年8月15日發生交通事故後，由救護車送往醫
        院急診，有馬公分局勤務指揮中心受理各類案件紀錄表
        可查（本院98年度交簡字第1號被告陳淑芬涉嫌過失傷
        害案件警卷第25頁），故原告當日前往醫院不生交通費
        用之問題。而原告當日返家及次日至三總澎湖分院往返
        就診，則須支付三段計程車費，每段車資為120元，共
        360元之事實，業據原告提出收據為證（卷1第64頁、第
        65頁），被告爭執其中之120元，應為漏算一段車資。
        因此，原告於97年8月15日、16日交通費360元之請求，
        屬於強制汽車責任保險給付標準第2條第2項第3款所列
        接送費用，可向被告請求保險給付。
      4.原告另請求97年9月23日往返三總澎湖分院就診之接送
        費用，但因當日就診並非本件交通事故所導致，已如前
        述，則該次之接送費用，不得請求。
（二）三總部分：原告主張因本件交通事故至三總就診，支出醫
      療費及交通費，且提出三總診斷證明書一紙為證，其上記
      載：「腰椎追間盤突出症；頸神經根病變」之病名（卷1
      第17頁）。經本院函詢該院相關情形，該院100年1月3日
      覆函略以：「病人97年9月18日之就醫主訴為97年8月15日
      車禍後下背及左骨盆區疼痛。經磁振造影檢查，有輕度腰
      椎椎間盤突出症合併脊椎狹窄；經理學檢查，有下背痛及
      左骨盆區疼痛，但無神經損傷。依病人之主訴，是有可能
      為該車禍之衍生傷痛」，有該函可憑（卷2第17頁），此
      與原告所稱車禍導致頸椎腰椎受傷一節，已不盡相符。而
      且，原告於交通事故發生當時，人車並未倒地，且可撥打
      電話報案並站立討論事故過程等情，業據原告陳明在卷，
      且有照片可查，（本院97年度馬交簡字第83號刑案卷第20
      頁、警卷第13頁以下），足認交通事故發生當時，原告所
      受衝撞力道有限。再者，如前所述，原告頸部於94年間起
      已有病痛而持續就診，腰部更因椎間盤突出而自92年間起
      即在各醫療院所持續就診，有中心診所、中山醫院、署澎
      、三總函在卷可證（卷2第147頁、第150頁、第162頁、第
      168頁），故有關原告97年9月18日以後頸部及腰部之不適
      或疼痛，能否歸咎於本件衝撞力道有限之交通事故，顯應
      存疑。準此，三總所稱「依病人之主訴，是有可能為該車
      禍之衍生傷痛」等文字，既然為憑藉當事人本人之供述所
      書寫，尚非醫學上客觀之診斷結果，且原告所稱傷痛，有
      事實足認有其他可能原因，顯不足以將該診斷書所稱可能
      性轉換訴訟上確定之心證，自難逕為有利原告之認定。因
      而，原告至三總就診支出之醫療費用及交通費用，無法認
      定為本件事故所衍生之費用，不得向被告請求保險給付。
（三）博正醫院部分：原告主張因本件交通事故所受傷害而至高
      雄博正醫院就診之事實，為被告所否認，並抗辯二者之間
      尚無關聯性等語。經查：
      1.本院函詢博正醫院有關原告就診情形，該院99年12月8
        日覆函略以：「病患顏秋英女士於97年9月9日在本院初
        診，主訴97年8月15日在澎湖車禍左臀延至下肢酸痛，
        腰部感覺有腫一塊，檢查有腰痛及左坐骨神經痛，應與
        該次事故有關」等語，有該函可憑（卷2第11頁）。因
        此，原告至博正醫院就診與本件事故有關，應可認定，
        自得依據強制汽車責任保險給付標準第2條規定，向被
        告請領合理必要之保險給付。
      2.原告向博正醫院支付醫療相關費用4,985元之事實，有
        該院前函附件可查（卷2第12頁）。但該等費用包含四
        次診斷證明書，四次當中應僅以一次為必要，故扣除其
        中較低價之三次各600元、400元、800元，再扣除非強
        制汽車責任保險給付標準所列拷貝Ｘ光片之費用580元
        後，原告可請求之保險給付為2,605元（0000-000-000-
        000-000=2605）。
      3.原告另請求往返博正醫院之交通費用，但原告並未證明
        因本件事故由澎湖遠赴高雄就診之必要，且根據博正醫
        院提供之說明及病歷（卷2第11頁以下），原告同時亦
        在博正醫院治療其歷來腰椎及頸椎等病痛，並非專程為
        本件事故至該院就診，而博正醫院之檢查又查無澎湖地
        區不能進行之情形，原告於99年9月9日以後亦查無不能
        乘坐大眾交通工具必須搭計程車之理由。因此，有關原
        告往返博正醫院之交通費用，不能認定為必要費用，原
        告不得請求。
（四）署澎部分：原告主張其至署澎就診與本件事故相關一節，
      為被告所否認。經本院函詢署澎原告就診情形，該院99年
      12月7日覆函略以：「病患顏秋英自97年8月15日後，於97
      年10月7日來院外科門診，與97年8月15日三總澎湖分院急
      診室診斷無明顯相關，98年8月14日來復健科就診，其當
      時主訴為右膝痛、左踝痛及下背痛，其相隔一年之久，無
      法判定是否和其97年車禍有關。」因此，原告在署澎就診
      所生醫療費用及交通費用，尚難認定與本件事故有關，不
      得向被告請求保險給付。
（五）松安堂部分：兩造對於原告是否因本件事故而至松安堂就
      診一節，有所爭執，經查：
      1.本院兩次函詢松安堂有關原告就診情形，該院99年12月
        6日、100年3月31日回覆略以：「97年8月19日至97年12
        月10日的療程，是此次交通事故而來就診服藥，而97年
        12月16日來就診，是因97年12月11日跌倒引起。」「原
        告有復健治療用藥及自費貼布，本診所開立之診斷證明
        書費用收據僅保存一年，無法提出」等語，該診所並提
        供原告歷次就診醫療費用之紀錄（卷2第9頁、第91頁以
        下）。因此，原告於97年8月19日至97年12月10日在松
        安堂就診所生費用，得依據強制汽車責任保險給付標準
        第2條規定，向被告請領合理必要之保險給付。
      2.根據松安堂所提供之原告醫療費用紀錄（卷2第91頁以
        下），原告以健保身分就診時，醫師診療並開立處方提
        供藥物後，原告並未支付自費及部分負擔費用。原告另
        提出松安堂醫療費用明細收據，其上記載之自費金額，
        為原告申請診斷證明書及自行購買貼布所支出（卷1第
        27頁、第21頁至第29頁、第195頁），其中診斷證明書
        應以一份100元為必要，超出部分並無必要，而自費之
        貼布是否為強制汽車責任保險給付標準第2條第2項第第
        2款第1目第2點所稱必要醫療材料，並無證據足資證明
        ，故此部分醫療費用之給付，應為100元。
      3.原告住處大樓門口與松安堂距離甚近，僅以馬路相隔，
        有原告自行繪製之現場圖可查（卷2第198頁），故原告
        至松安堂就診，尚無支出交通費之問題。
（六）郵資、影印費部分：原告依據強制汽車責任保險法之規定
      ，就原告請領保險金過程中支付之郵資及影印費，請求被
      告如數支付，但不論依據強制汽車責任保險法或強制汽車
      責任保險給付標準，該等費用均不在求償範圍，故原告此
      部分主張，並無依據。
（七）殘障給付部分：原告主張因本件事故，終身遺存顯著障害
      ，終身只能從事輕便工作，有強制汽車責任保險殘廢給付
      標準表第1-4項及第12-25項之障害，可請領殘障給付云云
      ，並提出診斷證明書為證（卷1第94頁、第193頁、第204
      頁）。然查，上述診斷證明書所記載之傷病，均為頸椎及
      腰追椎間盤突出合併神經性損傷，而綜觀原告92年以來在
      各醫療院所就診資料（卷2第140頁至第168頁），該等傷
      病於本件事故前已經發生，不能認定為本件事故所造成，
      故原告請求殘障給付，尚無理由。
（八）綜上所述，原告可請求之保險給付本金，包括三總澎湖分
      院醫療費1,270元、接送費360元、博正醫院醫療費2,605
      元、松安堂醫療費用100元等四個項目，合計為4,335元（
      1270+360+2 605+100=4335）。
六、原告另就其醫療及接送費用之保險給付，請求自97年10月7
    日申請保險日起至起訴日止之按保險法34條計算之利息，就
    其殘障給付部分，請求自98年8月15日申請保險日起至起訴
    日止之利息，再均自起訴狀繕本送達翌日起至清償日止之利
    息。對於原告以上之利息請求，應說明如下：
（一）按保險人於被保險汽車發生汽車交通事故時，依本法規定
      對請求權人負保險給付之責；而保險人應於被保險人或請
      求權人交齊相關證明文件之次日起十個工作日內給付之；
      保險人因可歸責於自己之事由致未在前項規定期限內為給
      付者，自期限屆滿之次日起，應按年利一分給付遲延利息
      ，強制汽車責任保險法第25條定有明文。因此，本件原告
      可向被告請求之利息，應依上述規定計算。
（二）原告就其醫療費用及接送費用之保險給付，係於97年10月
      9日（起訴狀誤載為97年10月7日）向被告申請保險給付之
      事實，有原告提出之強制汽車責任保險理賠文件簽收單可
      查（卷1第99頁、第108頁），而被告收受原告文件後，應
      於10個工作日即97年10月24日完成給付，但被告未為給付
      之事實，為被告所不爭執。因此，被告應自97年10月25日
      起至清償日止，按年息10%給付遲延利息。又原告當時請
      求之金額已超過可得請領之4,335元，故原告請求之項目
      及金額雖與前述4,335元所含項目及金額有所出入，但無
      礙遲延利息之計算，附此說明。
（三）原告其餘遲延利息之請求，因其保險給付本金之請求並無
      理由，則其利息債權即不存在。又按照原告之主張，原告
      自起訴狀繕本送達翌日起另有複利之請求，但複利之請求
      ，依據民法第207條規定，須以當事人書面約定或商業上
      另有習慣為請求要件，原告並未證明該等要件存在，亦難
      准許原告複利之請求。
七、又按被保險汽車發生汽車交通事故，被保險人已為一部之賠
    償者，保險人僅於本法規定之保險金額扣除該賠償金額之餘
    額範圍內，負給付責任，強制汽車責任保險法第31條第1項
    前段定有明文。查被保險人即訴外人陳淑芬已於98年4月1日
    賠償原告3,000元之事實，有台灣澎湖地方法院檢察署98年
    度執緩字第8號執行卷內匯款執據可查（該執行案卷第11頁
    ），則本件被告之保險責任，在依上述規定扣除該3,000元
    後，應計算如下：
（一）依據民法第323條規定，上述3,000元應先沖抵原告可請求
      之利息，而4,335元自97年10月25日算至98年4月1日共159
      日按年息10%計算之利息為189元（4335x10%x159/365=189
      ，元以下四捨五入)。因此，原告得向被告請求之利息，
      在抵沖98年4月1日以前之利息189元後，應改自98年4月2
      日起按年息10%計算。
（二）被告應付之保險責任，在沖抵上述利息189元後，尚可沖
      抵2,811元之本金（0000-000=2811）。因此，原告尚應就
      本金1,544元負保險責任（0000-0000=1544）。
（三）從而，原告依據強制汽車責任保險法之規定，得向被告請
      求1,544元之保險給付，及自98年4月2日起至清償日止，
      按年息10%計算之利息。原告之訴，於此範圍內，於法有
      據，應予准許，超過部分，即無理由，應予駁回。
八、本件事證已臻明確，兩造其餘主張、陳述及所提證據，核與
    判決結果不生影響，不再論述。又原告聲請向保險局調取殘
    障給付之函釋（卷1第139頁）、聲請調查本院法官陳順輝、
    訴外人陳淑芬、訴外人國華人壽員工陳清榮、訴外人馬航世
    家管理員陳明珠、訴外人肇事處理員警歐祖得、訴外人計程
    車司機陳明來之身分關係（卷2第38頁、第97頁）、並調取
    訴外人陳淑芬之財產資料及所騎機車之強制汽車責任保險證
    （卷2第38頁、第60頁）等，經核與判決結果均無關聯，不
    另調查，附此說明。
九、兩造均陳明願供擔保請准宣告假執行或免為假執行，就原告
    勝訴部分，因其金額不滿50萬元，應依民事訴訟法第389條
    第1項第5款規定，職權宣告假執行，並許可被告供擔保後免
    為假執行，就原告敗訴部分，假執行之聲請即無依據，應予
    駁回。
十、結論：本件原告之訴為一部有理由，一部無理由，依民事訴
    訟法第385條第1項前段、第79條、第389條第1項第5款、第
    392條第2項，判決如主文。
中    華    民    國   100    年    6     月    9     日
                        民事庭  法  官  陳介安
以上正本係照原本作成。
如對本判決上訴，須於判決送達後廿日內向本院提出上訴狀。
如委任律師提起上訴者，應一併繳納上訴審裁判費。
中    華    民    國   100    年    6     月    9     日
                                書記官  林長義